臺灣苗栗地方法院民事小額判決　　　　 96年度苗小字第916號
原　　　告　第一產物保險股份有限公司
法定代理人　甲○○
訴訟代理人　乙○○
被　　　告　丙○○
上列當事人間請求侵權行為損害賠償事件，本院於民國96年10月
1 日言詞辯論終結，判決如下：
    主  文
被告應給付原告新臺幣壹萬捌仟貳佰壹拾柒元。
訴訟費用新臺幣壹仟元由被告負擔。
本判決得假執行。
    事實及理由
一、原告起訴主張：被告於民國93年12月13日以其所有車牌號碼
    GV9- 260號機車（下稱系爭機車），向原告投保2 年期強制
    汽車責任險。詎被告於95年10月28日，無照駕駛系爭機車，
    行經苗栗縣卓蘭鎮金葉山莊處時，因駕駛不慎致機車滑倒，
    後載之乘客即訴外人蔡秀養受傷，經苗栗縣政府警察局大湖
    分局卓蘭分駐所處理在案。原告已依強制汽車責任保險契約
    賠付蔡秀養醫療費用新台幣（下同）26,025元。而經查被告
    係無照駕駛，且駕駛不慎而肇事，依強制汽車責任保險法第
    29條之規定，原告仍應給付保險金，但得於給付範圍內向被
    告求償。又原告係以賠付金額之七成請求，為此依強制汽車
    責任保險法第29條之規定請求被告給付18,217元。
二、被告則以：被告確為無照駕駛，且係自行滑倒，未與其他車
    輛碰撞，致後載之乘客即被告之母蔡秀養受傷。因被告之母
    受傷嚴重，被告經濟困難，希望以原告賠付金額之五成和解
    等語資為抗辯。並聲明：原告之訴駁回。
三、查兩造不爭執之事實為：被告所有之系爭機車，已向原告投
    保強制汽車責任險，保險期間自93年12月13日起至95年12月
    13日止。被告於95年10月28日17時許，無照駕駛系爭機車，
    行經苗栗縣卓蘭鎮○○○○○段南下147.8 公里處下坡路段
    時，欲由4 檔換成3 檔，竟踩錯變速檔，致機車轉變成空檔
    ，又未及時踩煞車應變，致機車滑倒，後載之蔡秀養因而受
    有頭部外傷合併右側硬腦膜下腔出血、挫傷性腦內出血、左
    手鷹嘴突及尺骨封閉性骨折、頭皮撕裂傷、腹部鈍傷和併左
    腰部皮下血腫、左手多處擦傷合併挫傷性損傷等傷害。原告
    已依強制汽車責任保險契約賠付蔡秀養上開醫療費用26,025
    元。此有原告所提理賠計算書、汽車險賠款同意書暨受款人
    電匯同意書、大湖分局卓蘭分駐所之受理各類案件紀錄表、
    童綜合醫院診斷書為證，並經本院依職權向苗栗縣警察局大
    湖分局調取上開事故之道路交通事故現場圖、道路交通事故
    調查報告表(一)(二)、調查筆錄2 份、現場照片及救護紀錄表核
    閱無誤。
四、按「被保險人有下列情事之一，致被保險汽車發生汽車交通
    事故者，保險人仍應依本法規定負保險給付之責。但得在給
    付金額範圍內，代位行使請求權人對被保險人之請求權：…
    (五)違反道路交通管理處罰條例第21條或第21條之1 規定而駕
    車」，強制汽車責任保險法第29條第1 項第5 款定有明文。
    查被告未領有駕駛執照而駕駛重型機車之情，有道路交通事
    故調查報告表及調查筆錄在卷可參，且為被告所自認，是被
    告已違反道路交通管理處罰條例第21條第1 款之規定甚明。
    又按行經坡路應減速慢行，行經坡道下坡時不得空檔滑行，
    道路交通安全規則第93條第1 項、第107 條有明定。被告駕
    駛系爭機車疏未注意前開規定，因駕駛不慎踩錯變速檔，又
    未及時煞車，導致系爭機車滑倒，致蔡秀養受傷，是被告應
    就本件車禍負全部過失責任，對於蔡秀養負損害賠償之責。
    原告已依強制汽車責任保險法及保險契約之約定，賠付蔡秀
    養保險金26,025元等情，已如前述，則依前揭規定，原告自
    得在給付金額範圍內，代位行使蔡秀養對於被告之請求權。
五、綜上所述，原告本於強制汽車責任保險法第29條第1 項第5
    款之規定，請求被告給付賠付金額之七成即18,217元，為有
    理由，應予准許。
六、本件係訴訟標的金額在100,000 元以下之民事小額訴訟，本
    院為被告敗訴之判決，應依民事訴訟法第436 條之20規定，
    依職權宣告假執行。
七、據上論結，本件原告之訴為有理由，依民事訴訟法第436 條
    之23、第436 條第2 項、第78條、第436 條之20，判決如主
    文。
中　　華　　民　　國　　96　　年　　10　　月　　15　　日
               苗栗簡易庭法　官　曾明玉
以上正本係照原本作成。
如不服本判決，應於判決送達後20日內，以判決違背法令為理由
，向本院提出上訴狀並表明上訴理由，及須按他造當事人之人數
附繕本。上訴理由應表明：
  一、原判決所違背之法令及其具體內容。
  二、依訴訟資料可認為原判決有違背法令之具體事實。
如未表明上訴理由者，應於上訴後20日內向本院提出上訴理由。
當事人如對本件訴訟內容有所疑義，得聲請閱卷。
                        書記官　黃麗靜
中　　華　　民　　國　　96　　年　　10　　月　　15　　日
